【裁判字號】    97,重國,5
【裁判日期】    991112
【裁判案由】    國家賠償
【裁判全文】
臺灣高雄地方法院民事判決               97年度重國字第5號
原      告  長里企業有限公司
法定代理人  黃雋翔
訴訟代理人  陳里己律師
            陳意青律師
            吳淑靜律師
被      告  高雄市政府消防局
法定代理人  陳虹龍
訴訟代理人  黃錦先
            陳秋蒼
            劉俊明
被      告  臺灣自來水股份有限公司
法定代理人  黃敏恭
訴訟代理人  吳剛魁律師
上列當事人間請求國家賠償事件，經本院於中華民國99年10月4
日言詞辯論終結，判決如下：
    主      文
原告之訴及其假執行之聲請均駁回。
訴訟費用由原告負擔。
    事實及理由
壹、程序部分：
一、按當事人喪失訴訟能力或法定代理人死亡或其代理權消滅者
    ，訴訟程序在有法定代理人或取得訴訟能力之本人，承受其
    訴訟以前當然停止；前條所定之承受訴訟人，於得為承受時
    ，應即為承受之聲明，民事訴訟法第170 條、第175 條第1
    項分別定有明文。經查，被告臺灣自來水股份有限公司（下
    稱自來水公司）之法定代理人原為廖宗盛，嗣於訴訟繫屬中
    變更為陳福田，再變更為黃敏恭，均據彼等具狀聲明承受訴
    訟（見本院卷二第143 頁、第224 頁），並提出股份有限公
    司變更登記表、自來水公司函文各1 份為憑（見本院卷二第
    144 至149 頁、第225 頁），核無不合，應予准許。
二、次按按訴狀送達後，原告不得將原訴變更或追加他訴，但擴
    張或減縮應受判決事項之聲明者不在此限，民事訴訟法第25
    5 條第1 項第3 款定有明文。經查，本件原告起訴時原請求
    被告連帶賠償新台幣（下同）5,998,659 元，及其他受災戶
    所受損害合計979,907 元，並聲明：(一)被告應連帶給付6,97
    8, 566元，及自民國95年9 月14日起至清償日止，按週年利
    率5%計算之利息。(二)願供擔保，請准宣告假執行。嗣原告將
    其他受災戶之一即訴外人劉志堅之裝潢材料受損金額，自27
    ,090元，嗣減縮為20,574元（見本院卷二第154 頁），另將
    其他受災戶全體受損之材料金額予以折舊，而減縮聲明為：
    (一)被告應連帶給付6, 222,649元，及自95年9 月14日起至清
    償日止，按週年利率5%計算之利息。(二)願供擔保，請准宣告
    假執行（見本院卷二第239 頁），合於上開規定，應予准許
    。
三、又按國家賠償法第10條第1 項規定：「依本法請求損害賠償
    時，應先以書面向賠償義務機關請求之。」原告主張因被告
    高雄市政府消防局（以下簡稱「消防局」）怠於執行職務及
    就公共設施設置或管理之疏失，致其所設立位於高雄市○○
    區○○路459 號之典里電器生活廣場（下稱系爭賣場）因大
    火而付之一炬，業於95年9 月13日依國家賠償法第10條規定
    向消防局請求國家賠償，消防局業於95年1 月2 日以高市消
    防救字第950018348 號函覆拒絕賠償，有原告提出之國家賠
    償請求書及回執為證（見本院卷一第19至25頁），且為消防
    局所不爭執，是原告已依前揭規定踐行書面請求先行程序，
    合先敘明。
貳、實體部分：
一、原告主張：伊設立之系爭賣場，內部包含商品賣場、倉庫及
    辦公室，詎95年7 月30日發生火災，致系爭賣場付之一炬。
    本件火災發生之初，訴外人即伊之鄰居陳添賜發現系爭賣場
    2 樓起火後立即打電話報警，而訴外人即系爭賣場法定代理
    人之子黃培生至系爭賣場2 樓欲滅火時，火勢尚維持在起火
    點即2 樓之神明桌處，並未延燒至2 樓其他空間，然消防局
    獲報後約26分鐘，始抵達系爭賣場救災，已有延誤。嗣消防
    局到場後水線部署過多，水壓因共管情形而一度不足，又怠
    於通知當地自來水事業單位即自來水公司要求加強水壓，而
    自來水公司亦怠於加強水壓，故未能及時有效救災，足認被
    告所屬公務員均怠於執行職務。再者，消防局未依消防法第
    17條及第20條第2 項規定，定期會同當地自來水事業單位即
    自來水公司全面檢測消防栓，致救災當日離系爭賣場最近之
    消防栓（即宏平路506 號前之消防栓，下稱506 號消防栓）
    無法使用，因而未能及時控制火勢，顯見被告對於公共設施
    之管理亦有欠缺，造成伊及附近民宅其他受災戶受損嚴重。
    伊因被告之疏失受有財產上損害11,913,979元，經扣除訴外
    人友聯產物保險股份有限公司保險給付5,915,320 元後，仍
    受有5,99 8,659元之損害。又本件火災波及訴外人即鄰居劉
    志堅等人之損害為223,990 元，經原告先予賠償後，劉志堅
    等人移轉對被告之損害賠償債權予原告，爰依國家賠償法第
    2 條第2 項、第3 條第1 項、民法第188 條、第185 條1 項
    及第294 條第1 項等規定，提起本件訴訟等情。並聲明：如
    上開減縮後訴之聲明所述。
二、消防局辯稱：伊所屬公務員即小港區消防分隊，於95年7 月
    30日上午10時8 分接獲民眾報案，於同時9 分出動，旋於同
    時16分抵達火警現場，並無延誤救災情事，且於接獲民眾報
    案後，即通知自來水公司加壓集中供水，亦無遲延通知情事
    。再者，火災現場如何撲滅火勢，為火場現場指揮官救災專
    業之判斷，救災過程中雖有一度水壓不足之現象，但亦不影
    響救災。此外，伊均有定期檢測506 號消防栓，並向自來水
    公司報修，自無管理之疏失等語。自來水公司則以：伊為股
    份有限公司之組職，並非國家賠償法所謂之機關，原告依國
    家賠償法訴請賠償，尚屬無據。又伊於接獲通知後，即優先
    處理火災現場用水加壓事宜，伊並無未即時加壓之過失。又
    伊均按時保養、維護消防局報修之506 號消防栓，並無過失
    ，何況本件火災現場附近尚有多處消防栓可供救災使用，50
    6 號消防栓當時不能使用，對於原告損害之擴大，並無因果
    關係等語，資為抗辯。並均聲明：(一)原告之訴及假執行之聲
    請均駁回。(二)如受不利判決，願供擔保，准予宣告免為假執
    行。
三、不爭執事項：
  (一)原告於86年4 月9 日在高雄市○○區○○路459 號設立系爭
    均賣場，充作商品賣場、倉庫及辦公室，95年7 月30日發生
    火災，導致系爭賣場付之一炬。
  (二)消防局於接獲火警通知，抵達本件火災事故現場後，於救災
    過程中，一度有水壓不足之現象。
  (三)506號消防栓於本件火災事故救災時因損害不能使用。
  (四)原告提起本件訴訟前，僅曾以書面向消防局請求國家賠償，
    而未以書面向自來水公司請求國家賠償。
四、本件之爭點應為：(一)原告於提起本件訴訟前，是否應依國家
    賠償法第10條第1 項規定，先以書面向自來水公司請求賠償
    ？(二)自來水公司是否須依民法第188條規定負損害賠償責任?
    (三)消防局所屬消防人員是否怠於執行職務，而應負國家賠償
    法第2 條第2 項之賠償責任？(四)消防局是否應依國家賠償法
    第3 條第1 項負損害賠償責任？(五)如自來水公司或消防局應
    負損害賠償責任，其金額為何?
 (一)原告於提起本件訴訟前，是否應依國家賠償法第10條第1 項
   規定，先以書面向自來水公司請求賠償？
  1.本件原告主張自來水公司所屬之第七管理處人員，於消防局
    通知請求後未適時加強水壓，導致本件火災之火勢擴大而受
    有損害，且未適時檢修506 號消防栓，致該消防栓不能使用
    ，乃依據國家賠償法第2 條第2 項及第3 條規定，請求自來
    水公司負國家賠償責任。自來水公司則辯稱：原告依國家賠
    償法第2 條及第3 條規定，請求其負損害賠償責任，然原告
    未依國家賠償法第10條第1 項規定，先行以書面請求賠償，
    即逕行起訴，程序違背法令等語。然原告得依國家賠償法請
    求自來水公司賠償者，其前提毋寧為自來水公司係國家賠償
    法第9 條所指之賠償義務機關，若否，原告自無依國家賠償
    法第2 條第2 項或第3 條第1 項規定，請求自來水公司賠償
    損害之餘地。
  2.按本法所稱公務員者，謂依法令從事於公務之人員；依第2
    條第2 項請求損害賠償者，以該公務員所屬機關為賠償義務
    機關。國家賠償法第2 條第1 項、第9 條第1 項固定有明文
    。且所謂「依法令從事於公務之人員」，係不問其為文職武
    職，地方自治人員或國家公務員，公營事業機關之服務人員
    ，民意機關由選舉產生之代表，亦不問其為編制內或編制外
    ，臨時派用或由於聘僱，凡依據法令從事於公務者，均屬之
    。又所謂「行使公權力」之行為，係指公務員居於國家機關
    之地位，行使統治權作用之行為而言，包括運用命令及強制
    手段干預人民自由及權利之統治管理行政行為，及不運用命
    令及強制之手段，而以提供給付、服務、救濟、照顧、教養
    、保護等方法增進公共及社會成員之利益，以達成國家任務
    之單純統治行政行為。然國家機關如僅立於私法主體之地位
    ，從事一般交易之行為，又分為行政之補助行為者即購置
    行政業務所需物品，與營利性質企業活動，即為了增加國
    庫之收入或滿足市場之需要或開拓某特定經濟行業之發展，
    投資設廠，從事企業活動之行為，即與行使公權力有間，不
    生國家賠償法適用之問題。查，自來水公司提供自來水予民
    眾使用並收費，顯非「行使公權力」之行為，而應屬私經濟
    行為之範疇，已難逕認自來水公司職員係依法從事公務之人
    。再者，消防法第21條規定：「消防指揮人員，為搶救火災
    ，得使用附近各種水源，並通知自來水事業機構，集中供水
    。」等語，顯係針對「消防指揮人員」為規定，而未及於自
    來水公司所屬員工，是原告主張自來水公司員工係依消防法
    第21條規定，有加壓供水之作為義務，而屬應依法令從事於
    公務之人員，難認可採。
  3.次按公有公共設施因設置或管理有欠缺，致人民生命、身體
    或財產受損害者，國家應負損害賠償責任；依第3 條第1 項
    請求損害賠償者，以該公共設施之設置或管理機關為賠償義
    務機關。國家賠償法第3 條第1 項、第9 條第2 項分別定有
    明文。是得依國家賠償法第3 條第1 項規定請求國家賠償者
    ，必以其所受損害係因公有公共設施設置、管理之欠缺所導
    致，且向該公有公共設施之設置、管理機關請求給付賠償，
    始屬有據。然查，自來水公司乃係依公司法組織設立，而向
    主管機關經濟部商業司申請設立登記之公營公用事業，有該
    公司變更登記表附卷可佐（見本院卷二第144 至149 頁），
    核非依法組織之中央或地方機關，已難遽認係國家賠償法所
    稱之賠償義務機關。再者，公營之公用事業，如為公司組織
    者，參照國有財產法第4 條第1 項第3 款但書規定，僅其股
    份為公用財產，至該公營業所使用之財產，則屬於私法人組
    織之公司所有，而非國（公）有之公用財產，此等財產如因
    設置或管理有欠缺致發生損害事件時，自無國家賠償法之適
    用。而按，自來水公司，係依公司法組織而成之私法人，自
    來水公司施設於道路之消防栓，雖屬公共設施，但此等設施
    屬於公司所有，並非公有，即非屬公有之公共設施，核與國
    家賠償法第3 條第1 項所定「公有公共設施」之要件不合。
    準此，原告依國家賠償法第3 條第1 項規定，請求自來水公
    司賠償損害，亦屬無據。
  4.綜上，原告不得依國家賠償法第2 條第2 項、第3 條第1 項
    及第9 條規定，請求自來水公司賠償，即無再予論述原告是
    否踐行書面先行程序之必要，附此敘明。
  (二)自來水公司是否須依民法第188條規定負損害賠償責任?
    原告主張自來水公司所屬員工執行職務未依法加壓，亦未依
    法維護506 號消防栓，造成伊受有損害，自應依民法第188
    條規定，負損害賠償責任。經查：
  1.消防局係於本件火災發生當日上午10時8 分許，通知自來水
    公司乙節，有消防局提出之高雄市政府消防局救災救護指揮
    中心火警電話紀錄簿（下稱火警電話紀錄簿）1 份為證（見
    本院一卷第102 頁），此雖為原告所否認，然本院審諸火警
    電話紀錄簿雖係消防局所製，然其製作日期應為當日，且消
    防局應未能預見日後將因本次火災涉訟，而虛偽填載，是其
    所載內容，尚堪採信。又本件火災發生當日10時許，自來水
    公司所屬第七區管理處拷潭給水廠之出水壓力為2.02kg/c㎡
    ，至同日12時許則增加為2.49kg/c㎡乙節，有台灣省自來水
    公司第七區管理處拷潭給水廠淨水操作日報表1 份在卷可憑
    （見本院一卷第263 頁），已徵自來水公司所辯：於接獲消
    防局通知後，即已增加出水壓力等語，應屬可採。
  2.又系爭賣場係由靠近永順街南側之神明桌處先起火燃燒之事
    實，業據證人黃培生於高雄市政府消防局小港分隊談話筆錄
    中證述甚明（見本院一卷第208 頁），再參諸高雄市政府消
    防局火災搶救經過報告（下稱火災搶救經過報告）所附之典
    里家電生活廣場救災車輛部署圖（見本院二卷第13）所示，
    距上開起火點最近之3 處消防栓，即位於系爭賣場南側永順
    街與金府路交岔口、永順街與龍華街交岔口之2 處消防栓，
    及位於系爭賣場東側龍華街與宏平路口之1 處消防栓，故就
    先期救火而言，所最必需者應為上開3 處消防栓，而前揭3
    處消防栓既均得供水救火，足見506 號消防栓並無助於本件
    火災初期火勢擴大之遏止。再者，本件火災撲救過程中，消
    防局共使用系爭賣場附近多達7 處消防栓，並因滅火水線及
    消防車部署過多，一度造成水壓減弱之事實，為兩造所不爭
    執，是縱令506 號消防栓當時能供水使用，亦勢必因供水出
    口數量之增加，加劇原告所稱水源共撞程度，並進一步減低
    消防栓出水水壓，而無助於加速本件火災後續之撲滅。準此
    ，506 號消防栓於本件火災中，既非先期防止火勢擴大所必
    要之消防栓，亦無助於本件火災之迅速撲滅，則506 號消防
    栓當時無法使用，與原告所受損害擴大間，即難認有何因果
    關係，原告自不得執506 號消防栓於本件火災發生時不能使
    用為由，而依民法第188 條侵權行為損害賠償規定，請求自
    來水公司賠償損害。
  (三)消防局所屬消防人員是否怠於執行職務，而應負國家賠償法
    第2 條第2 項之賠償責任？
  1.按「公務員於執行行使公權力時，因故意或過失不法侵害人
    民自由或權利者，國家應負賠償責任。公務員怠於執行職務
    ，致人民自由或權利遭受損害者，亦同」，國家賠償法第2
    條第2 項定有明文。查，消防局，依消防法第25條之規定，
    遇有天然災害發生時，應即配合搶救及緊急救護，是所屬消
    防救難人員，為依法令從事於公務之人員，對於轄區內人民
    之生命、身體、財產遭受天然危害時，依相關法定應施以緊
    急救護等行為，自屬執行職務行使公權力之行為，亦屬義務
    。
  2.本件原告既主張消防局有延誤救災、水線部署過多造成水壓
    因共管情形而一度不足、怠於通知自來水公司加壓及未適當
    維護506 號消防栓等過失，而依國家賠償法第2 條第2 項之
    規定，請求賠償損害，首應審究者，即為消防局是否確有原
    告所主張之上開過失，茲分述如下：
  (1)消防局並未延誤救災：
    依消防局提出之火警電話紀錄簿（見本院一卷第102 頁，
      下稱火警電話紀錄簿）所示，消防局係在本件火災發生當
      日上午10時8 分接獲民眾通報，於10時16分到達火場，而
      火警電話紀錄簿之記載，尚堪採信，已如前述，足見消防
      局於獲報發生火災後8 分鐘左右，即抵達系爭賣場，自難
      認其有何延誤救災之情事。
    至證人即本件火災報案人陳添賜到庭固證稱：伊打電話通
      報火警之時間為上午9 時50分許，家中時鐘顯示為9 時50
      分等語（見本院卷二第81頁），似與火警電話紀錄簿記載
      之上午10時8 分不合，然衡諸一般生活經驗，時鐘於使用
      相當時日後，不同時鐘所顯示之時刻或有落差，此由火警
      電話紀錄簿載明到達時間為10時16分，而依陳添賜另證稱
      ：伊報案完之後，先疏散小孩，分二輛將小孩送到社教館
      ，共約13分鐘，伊當時有戴手錶，看到消防車到系爭賣場
      永順街一側時，大約是10時3 分左右，至於系爭賣場金府
      路或宏平路一側是否有消防車到場，伊不知道等語（見本
      院卷二第81頁、第82頁），則陳添賜記憶中之家裡時鐘所
      示與消防局時鐘至少有13分鐘之落差，可徵陳添賜家中時
      鐘顯示之時間準確無誤，並非全然無疑，自難單憑其前開
      證述，遽認消防局於本件火災發生當日上午9 時50分許已
      接獲通報。況縱依證人陳添賜之證述，消防隊自接受陳添
      賜報案時起，至抵達系爭賣場南側之永順街止，前後亦僅
      約13分鐘，時間非久，且參以本件火災發生之時間係星期
      日上午10時許，並非人車稀少之時段，則消防局縱於13分
      鐘內始到達火災現場，亦難逕認已逾合理期待。
    綜上，消防局於接獲本件火災通報後，至少於13分鐘內即
      抵達系爭賣場，且當時並非人車罕見之深夜或凌晨時段，
      應認尚在合理範圍之內。從而，原告主張被告有嚴重延宕
      救災時間之過失云云，即屬無據。
  (2)消防局出動為數甚夥之消防車，部署眾多水線造成水壓因共
    管情形而一度減弱，亦難認有過失：
    原告主張依臺灣省救火栓維護管理辦法12條：消防機構使
      用救火栓時，應視配水管口徑與水量之關係調配消防車；
      及直轄市縣市消防機關火場指揮及搶救作業要點第7 點：
      水源運用以接近火場之水源為優先使用目標，但避免水源
      共撞（注意是否同一管路及管徑大小），另充分利用大樓
      採水口、專用蓄水池等水源之規定，消防局以其救災專業
      及經驗，應可預見到其大量使用火場週邊消防栓，會降低
      水壓，於救災時竟未通報當地自來水事業，且貿然同時地
      大量用水使水源共撞的情形發生，造成救災過程中發生無
      水、水壓不足的情形，始導致本件火災損害擴大，因而有
      怠於執行職務。
    然查，證人黃培生於高雄市政府消防局小港分隊談話筆錄
      （見本院一卷第208 頁）中證稱：「今早約10點因隔壁利
      達瓦斯行員工來告知我們公司2 樓爆炸聲，我當時人在1
      樓房，隨即上二樓查看，發現2 樓神明桌附近已起火燃
      燒（1 樓及2 樓其餘房間均尚未燃燒），未聽見爆炸聲響
      ，紅色火焰及黑色濃煙已竄燒至天花板，立即開水龍頭接
      水管滅火，但是因水量太小，無法撲滅火勢... 」等語；
      再參以，本件火災在消防局到場時，由永順街一側之窗戶
      即可清晰目睹系爭賣場內燃燒至天花板之橘紅色火焰乙節
      ，亦有高雄市政府消防局火災原因調查報告書（下稱火災
      原因調查報告書）所附之編號37及38號照片可證（見本院
      一卷第246 頁），足見本件火災為人發現時已有相當程度
      之延燒，且於消防局到場時火勢已甚為猛烈。此外，系爭
      賣場係長54公尺、寬10公尺之深長型建築，面積廣達540
      平方公尺，2 樓係以鐵皮增建作為倉庫、辦公室、神明廳
      用，並未隔間，亦有火災原因調查報告書1 份及系爭賣場
      照片編號1 至8 之照片可佐（見本院一卷第190 至249 頁
      、本院二卷第98至101 頁），且為原告所不爭執，自堪認
      定。是以，依消防局到場時系爭賣場猛烈之火勢及系爭賣
      場面積非小等節，相互參酌以觀，實難苛求消防局於系爭
      賣場火勢如此猛烈之當下，仍須先行查明系爭賣場所在地
      水壓後，再依水壓高低部署適量之水線進行灌救，故消防
      局於本件火災救火之初，由7 輛消防車使用消防栓，部署
      11條水線全力灌救，自難認有何過失之可言。
    次按，消防救火之指揮部署，常隨火災現場週邊交通氣候
      等環境而異，應須依專門智識經驗隨機應變，及時採取必
      要措施，是自不能僅因未能及時滅火，遽指有過失。查，
      消防局於本件火災灌救過程中，雖因大量同時使用同一區
      水源，形成水源共撞而使得部分水線一度水壓不足之事實
      ，為兩造所不爭執，且經證人陳添賜、魏光和及呂在和證
      述在卷。然此現象之發生，實難苛責消防局得以預先知悉
      當地水壓是否足以供應如此數量之水線同時灌救，已如前
      述。又發生水壓不足之現象後，消防局當時即先停止外部
      水線噴水，優先供已進入賣場之水線控制起火點，避免因
      水源共撞所致水壓不足影響救災等情，此據消防局陳明在
      卷，再參諸火災搶救經過報告中「二搶救部署行動流程表
      ：到達順序一」（見本院二卷第9 至10頁）記載：「小港
      分隊部署火場後側（即永順街一側）…出水線二線，一線
      射水、一線掩護，自一樓樓梯進入，負責二樓人命搜索。
      搜救完畢後，負責二樓滅火工作及殘火處理」等語；及火
      災原因調查報告書編號38照片（即永順街一側）顯示，消
      防員除持一水線對系爭賣場永順街一側之窗戶射水灌救外
      ，尚有另一條水線自永順街一樓進入系爭賣場乙節；暨原
      告提出之民事準備狀(五)編號、照片（見本院二卷第99
      頁），可知當時消防局人員確實以雙節梯攀爬至系爭賣場
      宏平路一側之二樓，並於破壞廣告玻璃帷幕後，持水線進
      入火場灌救等情，相互參酌以觀，堪認消防局前揭所辯，
      於水壓不足後仍採取適當、有效之滅火措施等語，應屬可
      採，亦不能認消防局有何過失之可言。
    末查，證人即系爭賣場附近之住戶魏光和及呂在和，雖均
      曾於本院審理時證稱：曾見到救災的水線有一度無水或水
      很小的情況，且持續了10多分鐘等語（見本院卷第54至55
      頁、第90頁），然審諸魏光和復證稱：「…消防車來了之
      後，就開始灌救，救了十幾分鐘之後，消防車的水就沒了
      ，他們就要去接消防栓的水來灌救，我那時很緊張，我不
      知道時間到底多久，有十幾分鐘」等語（見本院二卷第55
      頁）；證人呂在和則證稱：「我沒戴錶」等詞（見本院二
      卷第91頁）以觀，可知魏光和及呂在和對於當時水量過小
      或無水之情形，並未實際測量時間，再衡以火災發生時，
      現場等候人員必因心焦財物損失、情況緊急而期待救援迅
      速進行，時間經過之感覺或較平時為久，自難憑此即認消
      防局就本件火災之有長時間未為搶救之疏失。何況證人魏
      光和及呂在和，所為證述情形，均僅係系爭賣場外部射水
      有水量稍弱之情事，尚不能證明消防局所部署進入系爭賣
      場二樓直接射水滅火之水線，亦有水量過小之情事，尚不
      能因魏光和及呂在和之證述，即認消防局所辯：伊於11條
      水線全部灌救會造成水壓減弱之情形下，立即改採火場內
      部水線優先供水等語，並非真實，而為不利消防局之認定
      。
    承前所述，消防局出動為數眾多之消防車前往，並部署11
      條水線全力灌救，縱一度造成水壓減低，亦難認有何疏失
      。況消防局於發現此情事後，旋即改採適當、有效之供水
      措施，自無過失之可言。
  (3)消防局亦無怠於通知自來水公司加壓之過失：
    按消防指揮人員，為搶救火災，得使用附近各種水源，並通
    知自來水事業機構，集中供水，固為消防法第21條所明定。
    惟查，消防局於接獲本件火災之通報後，旋即於當日上午10
    時8 分許通報自來水公司，嗣於同日上午11時8 分許及23分
    許，二度請求自來水公司加壓，並由自來水公司人員回覆已
    利用水源加壓法對於二條管線加壓等情，有火警電話紀錄簿
    1 份在卷可憑（見本院一卷第102 頁）。準此，在原告未能
    舉出其他積極事證，證明消防局確未通知自來水公司加壓之
    情形下，自不能為不利消防局之判斷，故原告主張消防局有
    漏未通知自來水公司加壓之過失，亦不可採。
  (4)消防局所屬人員並無未適當維護506號消防栓之過失：
    按直轄市、縣（市）政府，為消防需要，應會同自來水事業
    機構選定適當地點，設置消防栓，所需費用由直轄市、縣（
    市）政府、鄉（鎮、市）公所酌予補助：其保養、維護由自
    來水事業機構負責，消防法第17條定有明文。次按，當地自
    來水事業應依本法第17條規定，負責保養、維護消防栓。直
    轄市、縣（市）消防機關並應定期會同當地自來水事業全面
    測試其性能，以保持堪用狀態，消防法施行細則第20條第2
    項亦有明文。揆諸前揭規定，506 號消防栓保養、維護係由
    自來水公司負責，消防局並不負最終保養維護之責。又消防
    法施行細則第20條第2 項雖賦予消防局定期檢測消防栓性能
    之義務，然消防局自94年12月起至95年8 月止，均定期派員
    檢測消防栓是否損壞，並將所轄區域內損壞之消防栓列表，
    函請自來水公司第七區管理處拷潭給水廠儘速派員修護之事
    實，業據消防局提出94年12月至95年8 月之消防栓損壞報修
    表及函文各1 份附卷足參（見本院一卷第103 至127 頁），
    堪認消防局所屬人員已盡其定期檢測消防栓性能之義務，則
    原告以消防局所屬人員有未適當維護506 號消防栓之過失，
    而請求消防局依國家賠償法第2 條第2 項規定，賠償其所受
    損害，洵非可採。
  (四)消防局是否應依國家賠償法第3 條第1 項負損害賠償責任？
    原告主張消防局亦應依國家賠償法第3 條第1 項負損害賠償
    責任，無非係以消防局對於506 號消防栓，亦負管理維護之
    責，且管理有欠缺，造成其受有損害云云。然查，506 號消
    防栓並非「公有」公共設施，而不符國家賠償法第3 條第1
    項規定之要件，業如前述，已見原告執此為由請求消防局賠
    償，並非可採。再者，承前說明，消防栓依消防法第17條及
    消防法施行細則第20條第2 項規定，係由當地自來水事業負
    責保養、維護，而消防局就506 號消防栓之管理，僅為檢測
    定期檢測其性能，而消防局既已盡其定期檢測之義務，自難
    認其管理有何缺失。此外，506 號消防栓於本件火災當時不
    能使用，與被告所受損害間並無相當因果關係，亦如前述，
    則原告請求消防局依國家賠償法第3 條第1 項賠償損害，洵
    屬無據。
五、原告雖主張其已受讓劉志堅等人之損害賠償債權云云。查被
    告對本件火災之發生既毋庸負賠償責任，則劉志堅等人即無
    損害賠償債權可資讓與原告，是原告此部分主張應非可採，
    其請求為無理由。
六、綜上所述，原告依據國家賠償法第2 條第2 項及第3 條第1
    項、民法第185 條、第188 條及第294 條第1 項規定，請求
    被告賠償均屬無據，即無再論述前開爭點(五)「如自來水公司
    或消防局應負損害賠償責任，其金額為何? 」之必要。從而
    ，原告請求被告給付如減縮後訴之聲明所示之金額，為無理
    由，應予駁回。而原告之訴既經駁回，假執行之聲請即失所
    附麗，應不為准許，應併予駁回。
七、本件事證已臻明確，兩造其餘主張及舉證，經本院審酌後認
    與判決之結果不生影響，不再逐一論列，附此敘明。
據上論結，本件原告之訴無理由，依民事訴訟法第78條，判決如
主文。
中    華    民    國    99    年    11    月    12    日
                  民事第五庭  審判長法  官  黃國川
                                    法  官  張維君
                                    法  官  李育信
正本係照原本作成。
如不服本判決，應於送達後20日內，向本院提出上訴狀並表明上
訴理由，如於本判決宣示後送達前提起上訴者，應於判決送達後
10日內補提上訴理由書（須附繕本）。
中    華    民    國    99    年    11    月    12    日
                                    書記官  陳孟琳

司法院資訊處製作；財團法人民間司法改革基金會備份。
